【裁判字號】    98,交聲,1197
【裁判日期】    980707
【裁判案由】    違反道路交通管理處罰條例聲明異議
【裁判全文】
臺灣桃園地方法院交通事件裁定        98年度交聲字第1197號
原處分機關  交通部公路總局臺北區監理所
異  議  人
即受處分人  甲○○
上列異議人因違反道路交通管理處罰條例案件，不服交通部公路
總局臺北區監理所中華民國98年4月24日北監營裁字裁40-DB0000
000 號違反道路交通管理事件裁決書所為之處分，聲明異議，本
院裁定如下：
    主  文
異議駁回。
    理  由
一、原處分意旨略以：異議人即受處分人甲○○於民國98年2 月
    28日上午6 時25分許，駕駛車號331-EL號營業小客車，行經
    桃園縣大園鄉○○路與海港大道路口，有闖越紅燈（八里往
    竹圍）之違規情事，為桃園縣政府警察局大園分局警員乙○
    ○當場舉發，並填製桃園縣政府警察局桃警局交字第DB0000
    000號舉發違反道路交通管理事件通知單，限於同年3月15日
    前向原處分機關交通部公路總局臺北區監理所板橋監理站到
    案陳述，嗣異議人雖於同年3 月13日到案陳述，惟核無不當
    ，爰經原處分機關於同年4月24日以北監營裁字裁40-DB0000
    000 號裁決書，認異議人違反道路交通管理處罰條例第53條
    第1 項規定，及道路交通管理事件統一裁罰基準表，處異議
    人罰鍰新臺幣（下同）2,700元，並依同條例第63條第1項第
    3款規定，記違規點數3點等語。
二、聲明異議意旨略以：伊於98年2月28日上午6時25分許，駕駛
    車號331-EL號營業小客車，行經台15線濱海路1段與海山路2
    段路口等待紅燈，俟綠燈後直行，當時警車在後方響警鈴，
    以為警車要超車而轉到外側車道讓警車先行，然警車超車後
    警鈴未停，伊即將車輛停至海港大道路旁，警員下車後告知
    檢查行照駕照，並以伊有闖紅燈之違規開單處罰，惟當時伊
    與警車一起等待紅燈，綠燈後始通行並讓後方警車先行，伊
    實不知闖越哪一個紅燈，伊表示不服拒絕簽名，為此，爰依
    法聲明異議。
三、按汽車駕駛人，行經有燈光號誌管制之交岔路口闖紅燈者，
    處1,800元以上5,400元以下罰鍰；汽車駕駛人有前條情形者
    ，除依原條款處罰鍰外，並予記違規點數3 點，道路交通管
    理處罰條例第53條第1項、第63條第1項第3款定有明文。
四、經查：
  (一)按送達由行政機關自行或交由郵政機關送達；除電子傳達方
    式之送達外，送達證書應由收領人簽名或蓋章；如拒絕或不
    能簽名或蓋章者，送達人應記明其事由，行政程序法第68條
    第1項、第76條第2項定有明文。又當場舉發拒絕簽章者，仍
    應將通知聯交付該駕駛人或行為人收受，並記明其事由及交
    付之時間；拒絕收受者，應告知其應到案時間及處所，並記
    明事由與告知事項，視為已收受，違反道路交通管理事件統
    一裁罰基準及處理細則第11條第1項第1款後段訂有明文。準
    此，交通違規行為之「舉發」，係具有對外效力之行政行為
    ，核其性質屬公法上有相對人之意思通知，依前揭說明，自
    應依現行行政程序法規定之送達方式送達書面舉發通知，且
    於送達合法到達受處分人時，始發生舉發之效力。經查，桃
    園縣政府警察局大園分局警員乙○○於98年2 月28日為本件
    舉發時，因異議人拒絕簽收舉發通知書，嗣後另以郵務送達
    予異議人等情，為異議人所不爭執，復據證人乙○○於本院
    訊問時陳述明確，另有前開通知書1 紙在卷可稽，堪以認定
    。是以，異議人既已於舉發當場已獲悉舉發之事實及救濟權
    利，惟因對舉發內容而有異拒絕簽名其上，但嗣後業已收受
    前開通知書，依上揭說明，已足認業經合法送達前開通知書
    而生意思通知之效力無誤，先予敘明。
  (二)查異議人於98年2月28日上午6時25分許，駕駛車號331-EL號
    營業小客車，行經桃園縣建國路與海港大道路口，有闖越紅
    燈（八里往竹圍）乙節，業據證人乙○○結證綦詳，互核其
    於本院訊問時證稱：伊當時係在轄區內執行巡邏勤務，沿途
    經過海港大道與建國路口，伊在海港大道上從南往北，當時
    異議人車輛在伊之對向由北往南，伊停在內線車道第1 輛車
    等待紅燈，約1 分鐘後，親眼目睹異議人駕駛計程車闖越紅
    燈，伊等待綠燈後迴轉往下1 個路口攔停告發，並告知舉發
    事實所犯法條，異議當時拒簽亦未收紅單，嗣後郵寄舉發單
    與異議人等語，核與桃園縣政府警察局桃園分局98年6月1日
    園警分交字第0984017308號函附道路狀況現場圖、現場照片
    相符，是足徵異議人確有於上述時地闖越紅燈之情事，殆無
    疑義。況且，燈光號誌之違反，其所需之舉證狀態稍縱即逝
    ，除設有感應照相之路口外，事後無法還原現場狀態，自有
    賴執行交通勤務之警員以為察實，而證人既職司該項職務，
    其觀察程度自應較一般人更為專注，再參酌員警執行公務時
    ，本身即受有行政懲處責任之監督，其到庭具結作證，更係
    以刑事責任擔保其證言之真實性，復證人與異議人素不相識
    ，彼此間亦無任何嫌隙，當不至甘冒涉犯偽證罪之險，蓄意
    構陷異議人，亦查無證人所為證詞有顯著瑕疵或與事實不符
    之處，執難謂證人所述有何不可採信之情狀存在。基上，異
    議人於上述時地闖越紅燈之違規事實，應堪認定。
  (三)至異議人猶執前詞為辯，然查，警察取締交通違規事件，其
    以科學儀器照相採證者，固然足以據為交通違規事實之證明
    ，惟就囿於當場舉發而未以科學儀器照相採證，甚或礙於手
    動照相而未能即時拍攝違規情節，立法者亦未明文限制或排
    除「舉發警員目睹、耳聞」之證據能力，或其證述內容對於
    違規事實之證明力，則取締員警就交通違規事實之親身經歷
    見聞，當亦足可恃為此類交通事件違規事實之證據，而要非
    所有交通違規事件倘未經科學儀器照相採證即一概不能恃以
    認定；再者，警察執行勤務事項繁瑣，且違規情形一過即逝
    ，並非長期存在，礙於違規事件稍縱即逝之特性，或因慮及
    員警執勤時之人身安全考量，致員警無從及時拍攝違規內容
    ，此並非法院所應苛責，尤不容行為人反據此為推諉卸責之
    詞（臺灣高等法院97年交抗字第728 號裁定意旨亦同）。是
    以，本件證人乙○○雖未立時以科學儀器照相採證闖越紅燈
    之違規事實，然其證述情節應屬可信乙節，如前所述，自難
    徒以本件並無當場照相採證為由，驟謂其所述不實，故異議
    人所辯各節，均屬無據，不足以取。
  (四)基上，異議人確有於上述時地闖越紅燈左轉情事，原處分機
    關以異議人於期限內到案陳述意見，而依道路交通管理事件
    統一裁罰基準表予以罰處，自屬有據，於法相合。
五、綜上所述，異議人確有違規闖越紅燈左轉情事，至為明確。
    原處分機關依道路交通管理處罰條例第53條第1 項規定，及
    道路交通管理事件統一裁罰基準表，處異議人罰鍰2,700 元
    ，並依同條例第63條第1項第3款規定，記違規點數3 點，核
    無違誤。是異議人本件聲明異議，為無理由，應予駁回。
據上論斷，應依道路交通管理處罰條例第87條第2 項，道路交通
案件處理辦法第19條，裁定如主文。
中    華    民    國    98    年    7     月    7     日
                  交通法庭      法  官  黃翊哲
以上正本證明與原本無異。
如不服本裁定，應於裁定送達後5 日內，以書狀敘述理由（須附
繕本），向本院提出抗告。
                                書記官  劉霜潔
中    華    民    國    98    年    7     月    7     日


司法院資訊處製作；財團法人民間司法改革基金會備份。
